【裁判字號】    99,抗,308
【裁判日期】    991130
【裁判案由】    聲請撤銷緩刑
【裁判全文】
臺灣高等法院高雄分院刑事裁定           99年度抗字第308號
抗  告  人
即受刑人    陳世興
上列抗告人因聲請撤銷緩刑案件，不服臺灣高雄地方法院中華民國
99年10月26日裁定（99年度撤緩字第81號），提起抗告，本院裁
定如下：
    主  文
原裁定撤銷。
檢察官之聲請駁回。
    理  由
一、抗告意旨略以：(一)按受緩刑之宣告，於緩刑前因故意犯他罪
    ，而在緩刑期內受6月以下有期徒刑、拘役或罰金之宣告確
    定，足認原宣告之緩刑難受其預期效果，而有執行刑罰之必
    要者，「得」撤銷其宣告，刑法第75條之1第1項第1款定有
    明文。查本件抗告人即受刑人陳世興（下稱受刑人）緩刑前
    所犯公共危險罪係屬輕微且為偶發，亦僅判處罰金新臺幣5
    萬元，原裁定以宣告刑較輕微之後案（即公共危險罪），據
    為撤銷前案（即詐欺得利罪）宣告刑較重之判決，已失平允
    ，且兩案所犯罪名不相同，其犯罪型態、危害程度、侵害法
    益類型亦殊異，前後兩案之關聯性極為薄弱。另檢察官之聲
    請及原裁定均未就原宣告緩刑有何難收預期效果之具體事證
    之論述，自屬理由欠備。(二)受刑人本無前科紀錄，係因對法
    律無知及愚孝而犯詐欺得利罪，而於詐欺罪緩刑確定後，緩
    刑期間未涉其他不法情事，按時向觀護人報到並完成60小時
    義務勞動，而98年9 月26日所犯之公共危險罪，係因被害人
    林士傑突闖入抗告人行駛車道且撞擊抗告人而發生車禍，歷
    經10個月才還抗告人清白，檢察官予抗告人為不起訴處分，
    而抗告人仍負起道義責任，以50萬元與林士傑之父親達成和
    解，每月分期支付1 萬3 千元，抗告人酒後駕車之犯行亦遵
    期繳付罰金及行政罰之罰款完畢，並記取教訓，足見抗告人
    有悔悟並深切反省。(三)當案件確定，受刑人本欲與女友建立
    家庭養兒育女，倘遭撤銷緩刑入監服刑，必失去工作、經濟
    來源，且每月需支付之和解金如何是好，希望賜予抗告人自
    新之機會，審酌上情及本件係屬「得」撤銷緩刑而非「應」
    撤銷緩刑等情，將原裁定撤銷，更為適當之裁定云云。
二、聲請意旨略以：受刑人前因詐欺案件，經臺灣高雄地方法院
    於民國98年9 月2 日，以98年度審簡字第3856號判處有期徒
    刑6 月，緩刑2 年，並於98年9 月30日確定。乃於緩刑期前
    即98年9 月26日因公共危險案件，經臺灣高雄地方法院於99
    年7 月27日，以99年度交簡字第594 號判處罰金5 萬元，並
    於98年8 月16日確定，而有刑法第75條之1 第1 項第2 款之
    情形、爰依刑事訴訟法第476 條規定聲請撤銷其緩刑之宣告
    等語。
三、按刑法第75條之1 第1 項第1 款規定：「受緩刑之宣告而有
    下列情形之一，足認原宣告之緩刑難收其預期效果，而有執
    行刑罰之必要者，得撤銷其緩刑之宣告：一、緩刑前因故意
    犯他罪，而在緩刑期內受得易科罰金之有期徒刑、拘役或罰
    金之宣告確定者。」。考其立法意旨略以：關於緩刑之撤銷
    ，現行法第75條第1 項固已設有二款應撤銷之原因；至得撤
    銷緩刑之原因，則僅於保安處分章內第93條第3 項與撤銷假
    釋合併加以規定，體例上不相連貫，實用上亦欠彈性，爰參
    酌德國及奧地利現行立法例增訂得撤銷緩刑之原因，其中現
    行關於緩刑前或緩刑期間故意犯他罪，而在緩刑期內受得易
    科罰金之有期徒刑之宣告者，列為應撤銷緩刑之事由，因認
    過於嚴苛，而排除第75條應撤銷緩刑之事由，移列至得撤銷
    緩刑事由，俾使「法官依被告再犯情節，而裁量是否撤銷先
    前緩刑之宣告」；其次，如有前開事由，但判決宣告拘役、
    罰金時，顯可見行為人仍未見悔悟，有列為得撤銷緩刑之事
    由，以資彈性適用，爰於第1 項第1 款、第2 款增訂之。且
    本條採用「裁量撤銷主義」，賦予法院撤銷與否之權限，特
    於第一項規定實質要件為「足認原宣告之緩刑難收其預期效
    果，而有執行刑罰之必要」，供作審認之標準。亦即於上揭
    「得」撤銷緩刑之情形，法官應依職權本於合目的性之裁量
    ，妥適審酌被告所犯前後數罪間，關於法益侵害之性質、再
    犯之原因、違反法規範之情節是否重大、被告主觀犯意所顯
    現之惡性，及其反社會性等情，是否已使前案原為促使惡性
    輕微之被告或偶發犯、初犯改過自新而宣告之緩刑，已難收
    其預期之效果，而確有執行刑罰之必要，此與刑法第75條第
    一項所定2 款要件有1 具備，即毋庸再行審酌其他情狀，應
    逕予撤銷緩刑之情形不同。
四、查受刑人上開受緩刑宣告之犯行，係於88年間明知未符合甲
    類漁會會員仍辦理戶籍遷移登記，並取得內容不實之出海證
    明，向高雄區漁會申請甲類漁會會員資格，向中央健保局及
    行政院勞委會勞工保險局投保全民健保及勞工保險，而由中
    央政府及高雄市政府補助保險費，涉犯刑法第339 第2 項之
    詐欺得利及刑法第214 條之使公務員登載不實罪（從一重依
    詐欺得利罪處斷），此有原審法院98年9 月2 日98年度審簡
    字第3856號刑事判決在卷可佐，而抗告人係於98年9 月26日
    ，再犯不能安全駕駛動力交通工具之公共危險罪，經原審法
    院99年度交簡字第594 號刑事簡易判決，判處罰金5 萬元確
    定在案，亦有該判決書附卷可參，則抗告人雖有緩刑前因故
    意犯他罪，而在緩刑期內受罰金宣告確定之情形，然抗告人
    所犯上開二罪之犯罪時間相隔近10年，其犯罪手法及侵害法
    益炯然有別，關連性極為薄弱，且後案係酒後駕車，雖屬不
    該，然違反規範之情節尚非嚴重，顯難認受刑人係存有高度
    犯罪意識一再犯案，尚難徒以其再故意犯罪，即認其所受緩
    刑宣告難收預期效果。而檢察官亦未提出其他證據足認上開
    緩刑宣告難收預期效果，原裁定遽為撤銷抗告人上開緩刑之
    宣告，自有未洽。抗告意旨指摘原裁定不當，為有理由，應
    將原裁定撤銷，又據上所述，足認檢察官上開撤銷緩刑之聲
    請，為無理由，併予裁定如主文第2 項所示。
據上論斷，依刑事訴訟法第413條，裁定如主文。
中    華    民    國    99    年    11    月    30    日
                  刑事第七庭    審判長法  官 莊飛宗
                                      法  官 謝宏宗
                                      法  官 蔡廣昇
以上正本證明與原本無異。
不得抗告。
中    華    民    國    99    年    11    月    30    日
                                      書記官 曾允志

司法院資訊處製作；財團法人民間司法改革基金會備份。
